臺灣苗栗地方法院民事簡易判決　　　　 96年度苗簡字第437號
原　　　告　丙○○
　　　　　　乙○○
被　　　告　甲○○
上列當事人間請求給付會款事件，本院於民國96年8 月7 日言詞
辯論終結，判決如下：
    主  文
被告應給付原告丙○○新臺幣貳拾肆萬參仟陸佰伍拾元，及自民
國九十六年七月十七日起至清償日止，按週年利率百分之五計算
之利息。
被告應給付原告乙○○新臺幣貳拾參萬參仟陸佰伍拾元，及自民
國九十六年七月十七日起至清償日止，按週年利率百分之五計算
之利息。
原告其餘之訴駁回。
訴訟費用新臺幣伍仟貳佰玖拾元由被告負擔。
本判決原告勝訴部分得假執行。
    事實及理由
壹、程序方面：
一、被告經合法通知，未於言詞辯論期日到場，核無民事訴訟法
    第386 條各款所列情形，爰依原告之聲請，由其一造辯論而
    為判決。
二、按訴狀送達後，原告不得將原訴變更或追加他訴，但擴張或
    減縮應受判決事項之聲明者，不在此限，民事訴訟法第255
    條第1 項第3 款定有明文。本件原告原訴之聲明係請求被告
    應給付原告新臺幣（下同）487,500 元，及自民國95年3 月
    20日起至清償日止，按週年利率5%計算之利息。嗣於本院96
    年8 月7 日言詞辯論期日，當庭變更聲明為：(一)被告應給付
    原告丙○○253,750 元，及自起訴狀繕本送達被告之翌日起
    至清償日止，按週年利率5%計算之利息；(二)被告應給付原告
    乙○○233,750 元，及自起訴狀繕本送達被告之翌日起至清
    償日止，按週年利率5%計算之利息，核屬減縮應受判決事項
    之聲明，揆諸首揭規定，並無不合，應予准許。
貳、實體方面：
一、原告起訴主張：
  (一)被告於93年5 月間召集一互助會，自任會首，會員連同會首
    共計23會，期間自93年5 月20日起至95年3 月20日止，每月
    每會應繳會款為10,000元，採外標制，每月20日開標，底標
    為1,000 元，原告2 人各參加1 會，並均按月繳款。詎(1)原
    告丙○○於第22期以標金1,000 元得標，惟迄未取得合會金
    ，因原告丙○○已繳納21期會款共210,000 元，加上各期標
    金，是被告自應給付原告丙○○253,750 元；(2)原告乙○○
    為活會，自第20期起即擬標取會款，惟均遭被告以各種理由
    拒絕，致未得標，故原告乙○○亦未繳納第22期會款，又被
    告事後已償還原告乙○○10,000元，是以原告丙○○請求之
    金額為準，扣除原告乙○○第22期未繳之10,000元，再扣除
    被告事後已償還之10,000元，被告自應給付原告乙○○233,
    750 元。爰依合會之法律關係，訴請被告應分別給付原告上
    開金額及法定遲延利息。
  (二)並聲明：(1)被告應給付原告丙○○253,750 元，及自起訴狀
    繕本送達被告之翌日起至清償日止，按週年利率5%計算之利
    息。(2)被告應給付原告乙○○233,750 元，及自起訴狀繕本
    送達被告之翌日起至清償日止，按週年利率5%計算之利息。
二、被告未於言詞辯論期日到場，亦未提出書狀作何聲明或陳述
    。
三、查原告主張之事實，業據其提出與所述相符之互助會約定書
    影本在卷為證（見卷第7 頁），而被告受合法通知，於言詞
    辯論期日不到場爭執，復未提出書狀以供本院斟酌，本院審
    閱上開書證，自堪信原告之主張為真實。
四、按稱合會者，謂由會首邀集2 人以上為會員，互約交付會款
    及標取合會金之契約。其僅由會首與會員為約定者，亦成立
    合會。首期合會金不經投標，由會首取得，其餘各期由得標
    會員取得。會員應於每期標會後3 日內交付會款。會首應於
    前項期限內，代得標會員收取會款，連同自己之會款，於期
    滿之翌日前交付得標會員。逾期未收取之會款，會首應代為
    給付。遲延之債務，以支付金錢為標的者，債權人得請求依
    法定利率計算之遲延利息。應付利息之債務，其利率未經約
    定，亦無法律可據者，週年利率為5%，民法第709 條之1第1
    項、第709 條之5 、第709 條之7 第1 、2 項、第233 條第
    1 項前段、第203 條分別定有明文。本件原告丙○○於第22
    期即95年2 月20日得標，依前揭民法第709 條之7 第1 、2
    項規定，被告應於標會後3 日內代原告收取會款，連同自己
    之會款，於期滿之翌日前交付原告，茲被告既未依此辦理，
    則被告自應代為給付逾期未收取之會款。查原告丙○○前已
    繳納21期之會款共210,000 元，加上以本院卷第7 頁為準之
    互助會約定書所載之各期標金共33,650元，合計為243,650
    元。是原告丙○○請求被告給付243,650 元，及自起訴狀繕
    本送達被告之翌日即96年7 月17日起至清償日止，按週年利
    率5%計算之法定遲延利息，為有理由，應予准許；其逾此數
    額之請求，即屬無據，應予駁回。
五、次按，因會首破產、逃匿或有其他事由致合會不能繼續進行
    時，會首及已得標會員應給付之各期會款，應於每屆標會期
    日平均交付於未得標之會員。但另有約定者，依其約定。會
    首就已得標會員依前項規定應給付之各期會款，負連帶責任
    。會首或已得標會員依第1 項規定應平均交付於未得標會員
    之會款遲延給付，其遲付之數額已達兩期之總額時，該未得
    標會員得請求其給付全部會款，民法第709 條之9 第1 、2
    、3 項定有明文。又連帶債務之債權人，依同法第273 條第
    1 項規定，得對債務人中之一人或數人或其全體，同時或先
    後請求全部或一部之給付。本件原告乙○○尚為活會之情，
    業據另一原告丙○○供陳在卷（見卷第27頁），而被告受合
    法之通知，既未於言詞辯論期日到場爭執，亦未提出書狀就
    此加以否認，自堪信原告乙○○確為活會；又被告僅開標至
    第22期，此後互助會即未繼續進行之情，亦據原告丙○○陳
    明在卷（見卷第27頁），並有互助會約定書在卷可參（見卷
    第7 頁），則依上開規定，被告及已得標會員應給付之各期
    會款，自應於每屆標會期日平均交付於未得標之會員，茲因
    被告及已得標會員應平均交付於原告之會款均已遲延給付，
    且遲付之數額已達兩期之總額，是原告乙○○自得請求渠等
    給付全部之會款，被告並應就已得標會員應付之全部會款負
    連帶給付之責。查原告乙○○已繳納21期之會款共210,000
    元，加上以本院卷第7 頁為準之互助會約定書所載之各期標
    金共33,650元，合計為243,650 元，扣除原告自承被告已給
    付之10,000元，是原告乙○○請求被告給付233,650 元，及
    自起訴狀繕本送達被告之翌日即96年7 月17日起至清償日止
    ，按週年利率5%計算之法定遲延利息，亦有理由，而應准許
    ；其逾此數額之請求，即屬無據，應予駁回。
六、原告提出之互助會約定書共有2 件（見卷第6 、7 頁），經
    核其標會時間及標金之記載固略有不同，然查此應係持有人
    不同，渠等自被告獲悉之開標結果不同所致，爰以原告2 人
    所共同援用之本院卷第7 頁互助會約定書，作為計算標金之
    依據，併此敘明。
七、綜上所述，原告本於合會之法律關係，請求被告給付(一)原告
    丙○○243,650 元，及自起訴狀繕本送達被告之翌日即96年
    7 月17日起至清償日止，按週年利率5%計算之利息。(二)原告
    乙○○233,650 元，及自起訴狀繕本送達被告之翌日即96年
    7 月17日起至清償日止，按週年利率5%計算之利息，均屬有
    據，為有理由，應予准許；其逾此部份之請求，為屬無據，
    應予駁回。
八、本件係本於合會有所請求而涉訟之民事簡易程序，是本院為
    被告敗訴判決部分，自應依民事訴訟法第389 條第1 項第3
    款規定，依職權宣告假執行。
九、訴訟費用負擔之依據：民事訴訟法第79條。
中　　華　　民　　國　　96　　年　　8 　　月　　21　　日
                  苗栗簡易庭  法  官  黃佩韻
以上正本係照原本作成。
如不服本判決，應於送達後20日內，向本院提出上訴狀並表明上
訴理由，如於本判決宣示後送達前提起上訴者，應於判決送達後
20日內補提上訴理由書（須附繕本）。
                              書記官  洪逢春
中　　華　　民　　國　　96　　年　　8 　　月　　21　　日
